臺灣高等法院刑事判決
111年度上訴字第780號
上  訴  人  臺灣新北地方檢察署檢察官
上  訴  人  
即  被  告  潘緣
指定辯護人  張家萍律師(義務辯護律師) 
　　　　　　　　　             
上列上訴人等因被告違反毒品危害防制條例等案件，不服臺灣新
北地方法院109年度訴字第1227號，中華民國110年12月28日第一
審判決（起訴案號：臺灣新北地方檢察署109年度偵字第2986號
、109年度毒偵字第2113號），提起上訴，本院判決如下：
    主  文
原判決關於無罪部分撤銷。
潘緣販賣第二級毒品，處有期徒刑柒年陸月。未扣案之犯罪所得
新台幣貳仟壹佰陸拾陸元沒收，於全部或一部不能沒收或不宜執
行沒收時，追徵其價額。
其他上訴駁回。
第二項撤銷改判部分與第三項上訴駁回部分所處不得易服社會勞
動之刑，應執行有期徒刑捌年。
    事  實
一、潘緣於民國107年間因施用毒品案件，經觀察、勒戒後，認
    無繼續施用毒品之傾向，於108年2月12日執行完畢，並經臺
    灣臺北地方檢察署檢察官以107年度毒偵字第2792號為不起
    訴處分確定：
  ㈠明知大麻係第二級毒品，不得販賣，竟基於販賣第二級毒品
    以牟利之犯意，於109年1月14日前之某時許，以「Godbless
    me(飛機圖示)」帳號，在「TELEGRAM」通訊軟體之「420幹
    話飛行團」群組，張貼販售內含大麻成分之巧克力布朗尼蛋
    糕（下稱大麻蛋糕）訊息。迨許原碩見該訊息與潘緣私訊，
    兩人達成1塊大麻蛋糕新台幣（下同）1,500元之合意後，潘
    緣即於109年1月15日，在統一超商蘆正門市，寄送大麻蛋糕
    2塊至統一超商富邑門市給許原碩，許原碩則依潘緣指定之
    支付方式，先後於109年1月14日及17日，在全家便利商店桃
    園龍昇店，購買相當於1,150元、1,016元之比特幣存入潘緣
    向泓科科技有限公司（下稱泓科公司）申辦之電子錢包，而
    販賣第二級毒品予許原碩1次。
　㈡明知大麻除係第二級毒品，亦經中央衛生主管機關行政院衛
    生署公告列為禁藥管理，屬藥事法第22條第1項第1款所規範
    之禁藥，不得持有、轉讓，竟基於轉讓禁藥之犯意，於109
    年1月20日凌晨，在其新北市○○區○○路000○0號00樓居處（下
    稱本案居處），無償轉讓少量（無證據證明達毒品危害防制
    條例第8條第6項應加重其刑之數量）大麻予當時男友吳宗維
    1次。
　㈢基於持有第二級毒品大麻純質淨重20公克以上之犯意，於108
    年12月間，以每公克800至900元之代價，購入包含附表編號
    1至6所示大麻、編號13、14所示物品內含之大麻、四氫大麻
    酚成分等純質淨重20公克以上之大麻而持有之，並於持有期
    間，基於施用第二級毒品之犯意，於109 年1 月19日晚間，
    在本案居處，以從中取出少量大麻後燒烤吸食煙霧之方式，
    施用大麻1次。嗣經警於109年1月21日凌晨1時許，至本案居
    處執行搜索，並扣得如附表所示之物，另採其尿液送驗後呈
    大麻代謝物陽性反應，因而查悉上情。
二、案經臺灣新北地方檢察署檢察官指揮新北市政府警察局板橋
    分局偵查起訴。
    理  由
一、認定犯罪事實所憑之證據及理由　
　㈠事實一㈠部分
　　⒈證人許原碩於偵訊時證稱：我有加入「420幹話飛行團」，
      並向「Godblessme」購買大麻蛋糕1次。我是在該群組看
      到「Godblessme」張貼販售大麻蛋糕的訊息，就跟對方聯
      絡購買，時間是今（109）年過年前，我只訂1塊大麻蛋糕
      ，金額應該是1,000出頭，但對方卻寄來2塊，所以我之後
      又補缴1次。我是在全家桃園龍昇店，依對方給的代碼列
      印繳費。我有吃買來的大麻蛋糕，跟一般的巧克力布朗尼
      味道不同，吃了會比較好睡等語（見偵字第2986號卷二第
      101至105頁），核與其於原審審理時證稱：我有加入「42
      0幹話飛行團」，並買過大麻蛋糕1次，我是進入該群組後
      ，看到她們在聊大麻蛋糕，就點選很像是偵字第2986號卷
      一第28頁左邊的影片觀看，內容是烤完一整盤像圖片上黑
      黑的蛋糕，應該是摻有大麻的布朗尼，然後就私訊對方，
      我現在對於「Godblessme」及對方帳號已無印象，但對方
      有提供繳費代碼，且我原本只訂1塊大麻蛋糕，金額應該
      是1,000出頭，但對方卻寄2塊到統一超商富邑門市，所以
      我之後又補缴1次。我有吃買來的大麻蛋糕，吃了會比較
      好睡覺，而且食慾變好，85度C的巧克力布朗尼只要1、20
      0元，但我花2,000多元購買，就是因為我買的是大麻蛋糕
      等語（見原審卷一第422至427頁、第429頁、第432至433
      頁）大致相符。
　　⒉依卷附統一數網回覆資料及統一超商109年1月15日之監視
      器翻拍照片（見偵字第2986號卷一第272頁、第279至282
      頁），可知某頭戴安全帽之人於109年1月15日騎乘機車至
      統一超商蘆正門市後，以「林清海」名義寄物品至統一超
      商富邑門市，收件人為「許碩」，參以被告於原審審理時
      稱：依監視器翻拍照片中的機車車號來看，我應該有於10
      9年以「林清海」名義到超商寄物品給別人，也可能有寄
      東西給許原碩或許碩等語（見原審卷二74至75頁），堪認
      上開以「林清海」名義寄物品給「許碩」之人，確為「被
      告」無誤。次依卷附泓科公司函附申登及交易資料（見偵
      字第2986號卷二第7至11頁），顯示被告有向該公司申辦
      電子錢包以買賣比特幣，且有人於109年1月14日、17日，
      在全家便利超商龍昇店，購買相當於1,150元、1,016元之
      比特幣存入該電子錢包，參以被告於偵查時稱：我有向泓
      科公司申請電子錢包，對於109年1月14日、17日之交易記
      錄沒有意見；許原碩有因為向我購買東西而於109年1月14
      日、17日購買相當於1,150元、1,016元之比特幣存入我電
      子錢包等語（見偵字第2986號卷二第143至147頁），可知
      許原碩確有因向被告購物而依被告指定方式付款。從而，
      許原碩稱其有於上開時地向被告購物而付款並收貨等語，
      確有其事。　　　
　　⒊員警於109年1月21日凌晨1時許，至本案居處執行搜索，扣
      得如附表編號13所示含大麻成分之蛋糕及巧克力，有搜索
      票、搜索扣押筆錄、扣押物品目錄表及扣案物品照片在卷
      可查（見偵字第2986號卷一第73至82頁、第89至131頁、
      第141至150頁），且編號13所示含大麻成分之蛋糕、巧克
      力經送請交通部民用航空局航空醫務中心鑑定結果，均檢
      出含有第二級毒品大麻成分，有該中心航藥鑑字第109089
      2號、1090893、1090894、1090895號毒品鑑定書（編號13
      ）在卷可查（見偵字第2986號卷二第27頁、偵字第2986號
      卷一第335、337、339、341頁）。次經檢視附表編號13所
      示含大麻成分之蛋糕、巧克力外觀照片（見偵字第2986號
      卷一第123至125頁、第149至150頁），核與被告手機內「
      420幹話飛行團」群組照片中大麻蛋糕（見偵字第2986號
      卷一第27至28頁、第32頁）外觀甚為近似，參以被告於警
      詢及偵查中自承：扣案的東西都是我的，我是因為「抽」
      大麻很傷喉嚨，所以從今（109）年1月起，開始把大麻摻
      入蛋糕，我還在試驗階段，摻入數量還不固定，在烘培過
      程中，溫度如果超過110度，大麻的THC會死掉，失去效力
      ，吃了完全沒有感覺。警方扣押之蛋糕裡面（見偵字第29
      86號卷一第123頁），只有用「保鮮盒」裝起來的是成功
      的，其他都失敗了 ，用製冰盒裝著的，則是大麻巧克力
      ；我有於108年12月31日在群組表示要做巧克力與布朗尼
      ，群組照片中的製冰盒，就是被警方查扣的製冰盒，我在
      群組說「布朗尼開賣1塊1500＄」是隨口講講，這些布朗尼
      我製作失敗的等語（見偵字第2986號卷一第16至17頁、第
      21頁），可知被告確曾製作大麻蛋糕，並將其成品照片放
      到「420幹話飛行團」群組，且張貼出售單價之訊息。此
      與許原碩證稱其曾在「420幹話飛行團」群組看過很像是
      偵字第2986號卷一第28頁左邊的影片，並在看到販賣大麻
      蛋糕之訊息後即私訊對方等語，亦相吻合。
　　⒋依被告於偵查中稱：我賣給許原碩的，是真正的巧克力布
      朗尼，就是我自己做的蛋糕，不是大麻布朗尼云云（偵字
      第2986號卷二第147頁），可知被告亦不否認其於109年1
      月15日寄給許原碩之物品，為外觀看起來是巧克力布朗尼
      之物，只是否認其內摻有大麻成分。然以被告售予許原碩
      之單價為每塊平均1,083元（即〈1,150元+1016元〉÷2＝1,08
      3元)，核與許原碩所稱85度C的巧克力布朗尼只要1、200
      元等語，以及一般市售巧克力布朗尼蛋糕行情價相比，確
      時高出數倍，參以許原碩於偵查及原審審理時均稱其吃了
      之後會想想睡覺等語，足見被告售予許原碩的巧克力布朗
      尼，應非一般之巧克力布朗尼。另查被告係於109年1月21
      日凌晨1時許為警逮捕，經解送檢察官訊問後聲請羈押，
      嗣法院於同日21時許裁定交保，而109年之農曆大年初一
      為109年1月25日，亦即被告係「於當年之農曆過年前」遭
      警查獲，此與許原碩於偵查中稱：「109年農曆年節前一
      天」，我有接獲TELEGRAM來訊告知他們已遭警方查獲，警
      方知道一些資料，要我注意安全，不要供出他們有賣加了
      大麻的巧克力布朗尼給我等語（見偵字第2968號卷二第10
      5頁），時間點亦相契合。如若被告售予許原碩者，確係
      一般之巧克力布朗尼，而非大麻蛋糕，焉需於甫遭查獲交
      保後不久，立即聯繫許原碩勾串，益徵許原碩證稱被告係
      以總價2,166元販賣大麻蛋糕2塊等語，確非虛構。
　　⒌販賣毒品係違法行為，政府一向查禁森嚴並重罰不寬貸，
      且毒品可任意分裝或增減其份量，販賣毒品亦無一定之公
      定價格，每次買賣之價格隨供需雙方資力或關係深淺、需
      求數量、貨源充裕與否、販賣者對於資金需求殷切與否、
      對行情認知，以及政府查緝之態度，進而為各種風險評估
      ，機動的調整，有各種不同標準，並非一成不變，惟販賣
      者從各種「價差」或係「量差」謀取利潤方式，或有差異
      ，其所圖利益之非法販賣行為目的則屬相同。況且毒品之
      價格不低，取得不易，凡為販賣之不法行為者，苟無利可
      圖，應無甘冒持有毒品遭查獲之極大風險，無端提供他人
      ，是其從中賺取買賣差價或量差牟利之意圖及事實，應屬
      符合論理法則且不違背社會通常經驗之合理判斷。被告為
      智識正常之成年人，對於大麻之價格昂貴，取得不易，且
      毒品交易係檢警機關嚴予取締之犯罪行為，當知之甚稔，
      且其與許原碩並無特殊情誼，倘無從中賺取差價或量差之
      不法利益，自無甘冒販賣毒品重罪刑典，將其取得不易之
      毒品提供許原碩之理。從而，被告販賣第二級毒品大麻予
      許原碩，主觀上當有營利之意圖。
　　⒍被告雖辯稱：卷內並無我以「Godblessme」與許原碩洽談
      交易大麻之訊息，且我寄給許原碩的布朗尼蛋糕並未扣案
      ，許原碩亦未經採尿，無法證明我寄給他的布朗尼蛋糕內
      含大麻成分，不能單憑其證詞，遽認我有販賣含大麻成分
      之布朗尼蛋糕給他；我在群組說「布朗尼開賣1塊1500＄」
      是隨口講講，這些布朗尼我製作失敗的，1克大麻多少錢
      ，做成大麻蛋糕，根本划不來，我不可能做賠本生意云云
      。然按毒品交易之買賣雙方，乃具有對向性之關係，為避
      免毒品購買者圖邀減刑寬典而虛供毒品來源，雖須調查其
      他補強證據，以確保其陳述與事實相符，始能採為被告犯
      罪之證據。惟所謂補強證據，並非以證明犯罪構成要件之
      全部事實為必要，倘得以佐證購毒者之指證非屬虛構，而
      能予保障其陳述之憑信性者，即已充足。本件除許原碩一
      致且無瑕疵之指證外，並有前述證據足以補強其證述之憑
      信性。許原碩私訊被告之訊息內容縱未留存，而員警亦未
      能於許原碩向被告購得大麻蛋糕後予以扣押，及於許原碩
      食用後即時採尿送驗，然均無礙於本院依前述現存證據所
      為上開認定。至於「420幹話飛行團」群組照片中之巧克
      力布朗尼，縱如被告所稱係「失敗」的作品，亦僅係「吃
      起來沒感覺」，並無礙於其內摻有大麻之事實，此觀本件
      查獲之大麻蛋糕中，不論是被告所稱「成功」部分（即置
      於保鮮盒），抑或其他，均檢出大麻成分，亦可得證。另
      依被告於警詢時稱：我是從109年1月起，開始把大麻摻入
      蛋糕，還在試驗階段，摻入數量還不固定等語（見偵字第
      2968號卷一第17頁），可知摻入大麻之數量係可自行調整
      ，而其摻入數量，當會影響其獲利多寡，被告泛稱無利可
      圖云云，尚難遽採。
　㈡事實一㈡部分
　　⒈員警於109年1月21日1時許，在本案居處，對被告執行搜索
      後，因在場人吳宗維坦承查獲前曾施用大麻，故亦對其採
      尿送驗，驗得大麻代謝物陽性反應，經檢察官於109年5月
      14日以109年度毒偵字第2112號為附戒癮治療之緩起訴處
      分乙節，業據吳宗維於偵查中陳述明確（見偵字第2968號
      卷二第46至47頁），並有上開緩起訴處分書在卷可參（見
      偵2986號卷二第313至314頁），堪信其確有於採尿前施用
      大麻之事實。
　　⒉關於吳宗維上開施用大麻之時地及來源，吳宗維於原審審
      理時證稱：109年1月20日晚上至同年月21日凌晨，警察至
      本案居處進行搜索時，我在現場。警察當時扣到大麻，搜
      索完畢後，我有接受採尿，結果呈大麻陽性反應。我有施
      用被告的大麻，被告並未要我支付大麻費用，我在警詢時
      回答「昨天警察有詢問我去統一超商之前，大概是凌晨快
      3時，我有跟潘緣一起使用水煙斗施用大麻」（見偵字第2
      986號卷一第69頁），跟在偵查中回答「我抽她（按指被
      告）大麻的時候，她不在旁邊，我沒有問就自己用了，後
      來她到我旁邊的時候，我已經抽完大麻了，她知道我有使
      用她的大麻，她沒有明確拒絕我使用她的大麻，但感覺她
      好像希望我不要未經她同意碰她東西」（見偵字第2968號
      卷二第46頁），都是事實，因為我抽被告大麻的情形，總
      共有「2次」，一次是跟被告「一起」施用，一次是未經
      過被告同意使用，二次都是在警方搜索前，在本案居處施
      用。我在警局所稱與被告一起施用大麻，係指「109年1月
      20日凌晨」與被告前往超商前一起施用，伊施用之大麻及
      水煙斗都是從本案居處房間桌上拿得等語明確（見原審卷
      一第377至387頁），核與被告於109年1月21日警詢時稱：
      吳宗維表示他在我家「2次」施用大麻，大麻均由我提供
      ，確實有這件事，他本來沒有施用大麻，可能是他在我旁
      邊，所以也開始施用大麻等語（見偵字第2968號卷一第19
      頁），及同日偵訊時稱：有與吳維宗於109年1月19、20日
      「一起」在本案居處施用大麻，吳宗維施用的大麻是我所
      有，他施用我的大麻不需要支付我費用等語（見偵字第29
      68號卷一第205至207頁）相符，堪認被告確有於109年1月
      20日凌晨，在本案居處，無償轉讓少量（無證據證明已達
      法定應加重其刑之數量）大麻予吳宗維，並與之一起施用
      。至於吳宗維未經被告同意逕行取用之該次，因被告否認
      知情，復無證據證明被告有容任吳宗維取用之不確定故意
      ，自難遽認被告就此部分另犯1次轉讓禁藥犯行。
　　⒊被告雖於109年10月23日偵訊時改稱：吳宗維是自己拿我放
      在桌上的大麻來施用，我沒有跟他收錢，是因為他還欠我
      錢，我沒有阻止他施用，是因為我們是男女朋友，分得很
      清楚很奇怪等語（見偵字第2968號卷二第149頁），於原
      審及提起上訴時亦為相同辯詞（見原審卷一第343頁，原
      審卷二第79頁，本院卷第45頁）。然其辯稱吳宗維「均係
      」自行拿取施用部分，核與前述109年1月21日警詢及偵訊
      時所言不符，尚難遽採。又不論何人，依法均不得無償轉
      讓大麻予他人，被告當時縱係吳宗維女友，仍無解其所為
      轉讓第二級毒品犯行，所辯自無可採。
　㈢事實一㈢部分
　　⒈事實一㈢所示事實，業據被告於原審審理時坦承不諱（見原
      審卷二第72頁），並有搜索票、搜索扣押筆錄、扣押物品
      目錄表及扣案物品照片附卷（見偵字第2986號卷一第73至
      82頁、第89至131頁、第141至150頁），及附表編號1至6
      所示大麻、編號13、14所示含大麻成分之物品扣案，此等
      物品經送請法務部調查局、交通部民用航空局航空醫務中
      心鑑定結果，均檢出含有第二級毒品大麻成分，有法務部
      調查局濫用藥物實驗室109年3月21日調科壹字第10923003
      640號鑑定書（編號1至6）、交通部民用航空局航空醫務
      中心航藥鑑字第1090892號、1090893、1090894、1090895
      號毒品鑑定書（編號13）、航藥鑑字第1090600號毒品鑑
      定（編號14）在卷可查（見偵字第2986號卷二第27頁、偵
      字第2986號卷一第257、335、337、339、341頁）。又被
      告遭查獲後採集之尿液經送台灣尖端先進生技醫藥股份有
      限公司檢驗結果，呈大麻代謝物陽性反應，有臺北市政府
      警察局偵辦毒品案件尿液檢體委驗單、台灣尖端先進生技
      醫藥醫藥股份有限公司濫用藥物檢驗報告附卷可稽（見毒
      偵字第2113號卷第43頁、第39頁），堪認被告上開任意性
      自白屬實。
　　⒉大麻係一種植物，因内含四氫大麻成酚、大麻酚、大麻二
      酚等多種生物鹼成分，非單一化學合成毒品，故現行相關
      偵審案例大麻檢品均係以淨重為審判依據，而非純質淨重
      乙節，有法務部調查局110年7月7日調科壹字第110032386
      50號函在卷可按（見原審卷一第509頁），是大麻本身淨
      重即為其純質淨重。附表編號1至6所示大麻合計淨重300.
      71公克，已符「純質淨重20公克以上」之加重要件。至附
      表編號13所示含大麻成分之蛋糕及巧克力，雖因法務部調
      查局函覆不對大麻「製品」作純質淨重檢驗（見原審卷二
      第33頁）而無法確認其所含大麻之純質淨重，然無解於前
      述被告所持第二級毒品大麻（指附表編號1至6）已達純質
      淨重20公克以上之認定，附此敘明。
　　⒊被告於107年間因施用毒品案件，經觀察、勒戒後，認無繼
      續施用毒品之傾向，於108年2月12日執行完畢，並經臺灣
      臺北地方檢察署檢察官以107年度毒偵字第2792號為不起
      訴處分確定，有臺灣高等法院被告前案紀錄表在卷可憑（
      見本院卷第63頁、第66頁），其經觀察、勒戒執行完畢釋
      放後3 年內，再犯本件施用毒品案件，是檢察官就被告施
      用第二級毒品犯行提起公訴，於法尚無不合。
  ㈣綜上所述，本件被告上開犯行事證明確，應依法予以論科。 
二、論罪之理由　　　　　　
  ㈠按行為後法律有變更者，適用行為時之法律；但行為後之法
    律有利於行為人者，適用最有利於行為人之法律，刑法第2
    條第1 項定有明文。被告行為後，毒品危害防制條例4 條、
    第17條第2 項規定於109 年1 月15日修正公布，同年7 月15
    日施行。修正前同條例第4 條第2 項規定：「製造、運輸、
    販賣第二級毒品者，處無期徒刑或七年以上有期徒刑，得併
    科新臺幣一千萬元以下罰金」，修正後之刑度改為「無期徒
    刑或十年以上有期徒刑，得併科新臺幣一千五百萬元以下罰
    金」，其有期徒刑及罰金刑之刑度較修正前更高。至同條例
    第17條第2 項雖亦修正，然被告於偵查中就事實一㈠、㈡均未
    自白，不論依修正前或後之規定，均無適用餘地。經綜合比
    較新舊法規定，因修正後規定並未較有利於被告，應適用修
    正前規定。是核被告事實一㈠所為，係犯修正前毒品危害防
    制條例第4條第2項之販賣第二級毒品罪。其因販賣而持有此
    部分第二級毒品之低度行為，應為販賣第二級毒品之高度行
    為吸收，不另論罪。
　㈡按行為人轉讓同屬禁藥之第二級毒品「甲基安非他命」（未
    達法定應加重其刑之一定數量）予成年人（非孕婦），依重
    法優於輕法之原則，擇較重之藥事法第83條第1 項轉讓禁藥
    罪論處（最高法院109年度台上大字第4243號裁定參照），
    而「大麻」除係第二級毒品外，亦經中央衛生主管機關行政
    院衛生署公告列為禁藥管理，屬藥事法第22條第1項第1款所
    規範之禁藥，是被告就事實一㈡轉讓同屬禁藥之第二級毒品
    大麻（未達法定應加重其刑之一定數量）予吳宗維所為，依
    重法優於輕法之原則，應擇較重之藥事法第83條第1 項轉讓
    禁藥罪論處。公訴意旨認被告此部分所為，係犯毒品危害防
    制條例第8條第2項之轉讓第二級毒品罪，容有未洽。惟因其
    基本社會事實同一，且經原審及本院告知罪名，而無礙於被
    告防禦權行使，爰依法變更其起訴法條。
　㈢核被告事實一㈢所為，係犯毒品危害防制條例第11條第4項之
    持有第二級毒品純質淨重20公克以上罪。次查被告於原審稱
    其係為施用而購買上開大麻（見原審卷第72頁），則其於持
    有期間，從中取出少量施用之低度行為，應為持有第二級毒
    品純質淨重20公克以上之高度行為吸收，不另論罪，且後者
    為前者起訴效力所及，而得併予審究。又起訴書證據並所犯
    法條固記載被告此部分所為係犯同條例第10條第2項之施用
    第二級毒品罪，然因犯罪事實一㈢已載明警方於本案居處扣
    得被告所持如附表編號1至6所示大麻及編號13、14含有大麻
    成分物品之事實，並經一審公訴檢察官更正此部分係犯同條
    例第11條第4款之持有第二級毒品純質淨重20公克以上罪（
    見原審卷一第341頁），而無礙於被告防禦權行使，本院自
    得逕予審究，且無庸另行變更起訴法條。
　㈣被告所犯上開3罪之犯意各別，行為互殊，應予分論併罰。
三、撤銷改判（即事實一㈠）之理由
　㈠凡經合法調查而有證據能力之證據，由法官本於生活經驗上
    認為確實之經驗法則及理則上當然之論理法則以形成確信之
    心證。是心證之形成，顯係來自於經嚴格證明之證據資料之
    推理作用，而如何從無數之事實證據中，擇其最接近事實之
    證據，此為證據之評價問題。在數個證據中，雖均不能單獨
    證明全部事實，但如各證據間具有互補或關連性，事實審法
    院自應就全部之證據，經綜合歸納之觀察，依經驗法則衡情
    度理，本於自由心證客觀判斷，方符真實發現主義之精神。
    倘將各項證據予以割裂，單獨觀察分別評價，或針對證人之
    陳述，因枝節上之差異，先後詳簡之別，即悉予摒棄，此證
    據之判斷自欠缺合理性而與事理不侔，即與論理法則有所違
    背（最高法院110年度台上字第2232號判決參照）。原審就
    事實一㈠未詳為推求，遽為被告無罪判決，尚有未合。檢察
    官上訴指摘原判決不當，為有理由。原判決關於無罪部分既
    有違誤，自應由本院予以撤銷改判。
　㈡爰審酌被告明知大麻為第二級毒品，具有成癮性，對於人體
    健康及社會治安均有所戕害，且為國家嚴格查禁之違禁物，
    竟為謀一己私利，以聊天室張貼廣告方式，銷售含有大麻成
    分之巧克力布朗尼蛋糕，對社會治安之危害甚鉅，且其甫於
    107年因持有大麻純質淨重20公克以上及運輸大麻犯行，經
    法院判處罪刑並諭知緩刑確定（見偵字第2986號卷一第231
    至240頁，本院卷第61至63頁），竟於緩刑期間（即107年12
    月25日起至112年12月24日）再犯本件與大麻相關犯罪，顯
    未因前案而知所警惕，素行非佳，另考量其此次販賣之數量
    及所得金額不高，屬於小額交易，惡性情節較諸大量走私進
    口或長期販賣毒品之「大盤」、「中盤」毒販輕，兼衡其犯
    罪之動機、目的、智識程度、生活狀況及犯後態度等一切情
    狀，量處如主文第2項所示之刑，並與下述上訴駁回部分有
    關不得易服社會勞動所示之刑（指持有第二級毒品純質淨重
    20公克以上罪之有期徒刑1年），酌定如主文第4項所示之應
    執行刑。
　㈢被告因本件販賣第二級毒品所得之2,166元(即1,150元+1,016
    元＝2,166元)，雖未扣案，仍應依刑法第38條之1第1項前段
    、第3項規定宣告沒收，於全部或一部不能沒收或不宜執行
    沒收時，追徵其價額。
四、上訴駁回（即事實一㈡㈢）之理由：　　
　㈠原審就事實一㈡㈢認被告犯行事證明確，因而予以論罪處刑，
    並以行為人之責任為基礎，審酌被告持有大量大麻且轉讓大
    麻供人施用，散播毒害，所為自屬可議，且其有前述持有及
    運輸大麻之前案，素行非佳，另考量被告轉讓之對象為當時
    男友，兩人一起施用少量大麻，與無端轉讓他人相比，情節
    較為輕微，尚無量處高於轉讓第二級毒品罪之法定最低本刑
    （即有期徒刑6月）之必要，兼衡其犯罪之動機、目的、智
    識程度、生活狀況及犯後態度等一切情狀，分別量處有期徒
    刑3月（轉讓禁藥罪）及1年（持有第二級毒品純質淨重20公
    克以上），並說明扣案附表編號1至6所示大麻、編號13所示
    含大麻成分之蛋糕及巧克力，以及編號14所示含四氫大麻酚
    之電子菸均沒收銷燬；裝盛附表編號1至6所示大麻之罐子5
    個、袋子1個及編7至12所示之物均沒收；編號15至20所示之
    物則不予沒收之理由等旨，其認事用法尚無違誤，量刑亦屬
    妥當。
　㈡被告上訴雖以前詞否認轉讓禁藥予吳宗維，並認其持有第二
    級毒品純質淨重20公克以上部分有情輕法重事由，請求酌減
    其刑並從輕量刑云云。然被告就轉讓禁藥所辯，業經本院論
    駁如前。次按刑法第59條規定之酌量減輕其刑，必須犯罪另
    有特殊之原因與環境，在客觀上足以引起一般同情，認為即
    使予以宣告法定最低度刑，猶嫌過重者，始有其適用。本件
    被告犯後雖坦承事實一㈢犯行，然縱不考慮附表編號13之蛋
    糕及巧克力所含大麻之純質淨重，附表編號1至6之大麻合計
    淨重亦達300.71公克，顯非量微價低之物，客觀上應無即使
    予以宣告法定最低度刑，猶嫌過重，而足以引起一般同情之
    情形，自無刑法第59條酌減其刑規定之適用。被告上訴意旨
    請依刑法第59條酌減其刑並從輕量刑，委無足取。綜上所述
    ，被告此部分上訴意旨指摘原判決不當，為無理由，應予駁
    回。
五、被告經合法傳喚，無正當理由未於審理期日到庭，爰依刑事
    訴訟法第371條之規定，不待其陳述逕行判決。
據上論斷，應依刑事訴訟法第368條、第369條第1項前段、第364
條、第371條、第299條第1項前段、第300條，判決如主文。　
本案經檢察官林書妤提起公訴，檢察官張紜瑋到庭執行職務。
中　　華　　民　　國　　111 　年　　12　　月　　14　　日
              　　刑事第十四庭  審判長法　官  郭豫珍
                                      法　官　潘怡華
                                      法　官　楊明佳
以上正本證明與原本無異。
如不服本判決，應於收受送達後20日內向本院提出上訴書狀，其
未敘述上訴之理由者並得於提起上訴後20日內向本院補提理由書
（均須按他造當事人之人數附繕本）「切勿逕送上級法院」。
                                      書記官  尤朝松
中　　華　　民　　國　　111 　年　　12　　月　　14　　日
附錄本案論罪科刑法條：
修正前毒品危害防制條例第4條
製造、運輸、販賣第一級毒品者，處死刑或無期徒刑；處無期徒
刑者，得併科新臺幣二千萬元以下罰金。
製造、運輸、販賣第二級毒品者，處無期徒刑或七年以上有期徒
刑，得併科新臺幣一千萬元以下罰金。
製造、運輸、販賣第三級毒品者，處七年以上有期徒刑，得併科
新臺幣七百萬元以下罰金。
製造、運輸、販賣第四級毒品者，處五年以上十二年以下有期徒
刑，得併科新臺幣三百萬元以下罰金。
製造、運輸、販賣專供製造或施用毒品之器具者，處一年以上七
年以下有期徒刑，得併科新臺幣一百萬元以下罰金。
前五項之未遂犯罰之。
109年7月15日修正施行前毒品危害防制條例第11條
持有第一級毒品者，處3年以下有期徒刑、拘役或新臺幣30萬元
以下罰金。
持有第二級毒品者，處2年以下有期徒刑、拘役或新臺幣20萬元
以下罰金。
持有第一級毒品純質淨重十公克以上者，處1年以上7年以下有期
徒刑，得併科新臺幣1百萬元以下罰金。
持有第二級毒品純質淨重二十公克以上者，處6月以上5年以下有
期徒刑，得併科新臺幣70萬元以下罰金。
持有第三級毒品純質淨重五公克以上者，處2年以下有期徒刑，
得併科新臺幣20萬元以下罰金。
持有第四級毒品純質淨重五公克以上者，處1年以下有期徒刑，
得併科新臺幣10萬元以下罰金。
持有專供製造或施用第一級、第二級毒品之器具者，處1年以下
有期徒刑、拘役或新臺幣10萬元以下罰金。
藥事法第83條
明知為偽藥或禁藥，而販賣、供應、調劑、運送、寄藏、牙保、
轉讓或意圖販賣而陳列者，處7年以下有期徒刑，得併科新臺幣5
千萬元以下罰金。
犯前項之罪，因而致人於死者，處7年以上有期徒刑，得併科新
臺幣1億元以下罰金；致重傷者，處3年以上12年以下有期徒刑，
得併科新臺幣7千5百萬元以下罰金。
因過失犯第1項之罪者，處2年以下有期徒刑、拘役或科新臺幣5
百萬元以下罰金。
第1項之未遂犯罰之。　

附表
編號 品      名 數      量 扣押物品目錄表 編         號 1 大麻 1罐 1 2 大麻 1罐 2 3 大麻 1罐 3 4 大麻 1罐 4 5 大麻 1罐 8 6 大麻 1袋 5 7 研磨罐 2個 6 8 電子研磨罐 1台 7 9 水菸壺 4組 9 10 濾嘴 7個 10 11 紙濾嘴 1包 12 12 菸油吸食器 1支 14 13 大麻蛋糕 9塊 15  大麻蛋糕 18塊及碎塊   大麻蛋糕 9塊   大麻巧克力 10塊  14 電子菸 1支 16  15 捲煙紙 3包 11  16 分裝袋 1包 13  17 電子磅秤 1台 19 18 Iphone手機 1支 17 19 Iphoen手機 1支 18 20 電腦 1組 20